【裁判字號】    99,訴,1046
【裁判日期】    990820
【裁判案由】    搶奪等
【裁判全文】
臺灣高雄地方法院刑事判決              99年度訴字第1046號
公  訴  人  臺灣高雄地方法院檢察署檢察官
被      告  乙○○
上列被告因搶奪等案件，經檢察官提起公訴（99年度偵字第1960
4 號），嗣被告於準備程序就被訴事實為有罪陳述，經告知簡式
審判程序之旨，並聽取檢察官及被告意見後，裁定改由受命法官
獨任依簡式審判程序審理，判決如下：
    主  文
乙○○犯行使變造特種文書罪，累犯，處有期徒刑參月；又犯搶
奪罪，累犯，處有期徒刑拾月；又犯行使變造特種文書罪，累犯
，處有期徒刑參月。應執行有期徒刑壹年貳月。
    事  實
一、乙○○前於民國97年間因搶奪案件，分別經本院以97年度訴
    字第319 號、97年度審訴字第1166號，判處有期徒刑1 年2
    月、7 月，並裁定定應執行有期徒刑1 年8 月確定，於98年
    8 月1 日縮短刑期執行完畢。詎乙○○仍不知悔改，竟基於
    行使變造特種文書之犯意，於99年6 月1 日21時25分許，在
    高雄市小港區靠近港和國小附近，將其父黃昆茂所有之車牌
    號碼「L79-783 」重型機車之車牌，以黑色膠帶變造車牌號
    碼為「L78-788 」，並騎乘該機車代步使用而行使之，足生
    損害於公路監理機關對於公路行車及車籍資料管理之正確性
    ；再意圖為自己不法所有，而基於搶奪之犯意，於同日21時
    30分許，騎乘上開車牌號碼經變造為「L78-788 」之重型機
    車，在高雄市小港區○○○路與平和南路口之港和國小前，
    趁丙○○獨自一人騎乘機車不及防備之際，下手搶奪丙○○
    所有置放腳踏板上之手提包1 只（內含新台幣（下同）1000
    元、郵局提款卡1 張、彰化銀行金融卡1 張、身份證、機車
    駕照、行照、數位相機1 台、手機2 支、雨傘1 支及1 個透
    明文件夾等物）。乙○○為掩人耳目，於搶奪丙○○得逞後
    之同日稍後某時，另基於行使變造特種文書之犯意，將上開
    變造為車牌號碼「L78-788 」車牌上之部分黑色膠帶撕毀，
    而將車牌號碼變造為「L78-783 」，並騎乘該機車代步使用
    而行使之，而足生損害於公路監理機關對公路行車及車籍資
    料管理之正確性。嗣於99年6 月7 日21時45分許，乙○○騎
    乘上開車牌號碼經變造為「L78-783 」之機車，行經高雄市
    ○○區○○街212 巷4 號前，因形跡可疑為警攔檢，經警發
    現該車牌第三碼有將「9 」變造為「8 」之情事，且車牌最
    末碼「3 」亦有膠帶黏貼成「8 」之殘留痕跡，因而循線查
    獲上情，並經乙○○帶同警方前往至高雄市前鎮區○○○○
    路1-17號旁空地之水溝內，起出遭乙○○棄置在該處之丙○
    ○手提包1 只（內含雨傘1 支及透明文件夾1 個）。
二、案經高雄市政府警察局小港分局移送臺灣高雄地方法院偵查
    起訴。
    理  由
一、被告乙○○所犯係死刑、無期徒刑、最輕本刑為3 年以上有
    期徒刑以外之罪，其於準備程序就前揭被訴事實為有罪之陳
    述，經告知簡式審判程序之旨，並聽取其與公訴人之意見後
    ，本院認無不得或不宜改依簡式審判程序進行之處，爰依刑
    事訴訟法第273 條之1 第1 項規定裁定由受命法官獨任進行
    簡式審判程序。
二、上開事實，業據被告於警詢、偵查及本院坦承不諱（警卷1-
    3 頁、99年度偵字19604 號卷4-5 頁、本院卷23頁），核與
    告訴人丙○○於警詢、偵查中證述情節相符，並有高雄市政
    府警察局小港分局搜索扣押筆錄暨扣押物品目錄表、告訴人
    丙○○出之贓物認領收據及報案三聯單各1 份（警卷14-16
    、18、25頁）、車號「L79-783 」重型機車車籍基本資料（
    警卷26頁）、被告搶奪告訴人後騎乘懸掛車號「L78-788 」
    號變造車牌機車逃逸之監視錄影擷取畫面照片共2 張、警員
    查獲時被告所騎乘「L78-783 」變造車牌機車照片及該機車
    回復原車牌「L79-783 」之照片共4 張、被告行搶時所戴之
    安全帽照片1 張、起獲遭被告棄置之贓物照片共8 張（見警
    卷27-33 頁）在卷可資佐證，被告之自白與事實相符。本案
    事證明確，被告犯行洵堪認定。
三、按汽車牌照為公路監理機關所發給，固具有公文書性質，惟
    依道路交通安全規則第12條（舊）規定，汽車牌照僅為行車
    之許可憑證，自屬於刑法第212 條所列特許證之一種，最高
    法院63年臺上字第1550號著有判例可資參照。核被告所為，
    係犯刑法第216 條、第212 條行使變造特種文書罪、同法第
    325 條第1 項搶奪罪。被告二次變造車牌號碼之低度行為，
    均已為其後行使之高度行為所吸收，不另論罪。被告所犯上
    開三罪，行為互殊，犯意各別，應分論併罰。又被告有事實
    欄所載之有期徒刑執行完畢紀錄，此有臺灣高等法院被告前
    案紀錄表1 份在卷可稽，是被告受有期徒刑執行完畢後，5
    年內再故意犯本件有期徒刑以上之各罪，均為累犯，均應依
    刑法第47條第1 項規定加重其刑。至公訴人雖認被告上開搶
    奪犯行部分，有刑法第62條對於未發覺之罪自首而受裁判者
    之事由，然按刑法第62條所謂發覺，固非以有偵查犯罪權之
    機關或人員確知其人犯罪無誤為必要，而於對其發生嫌疑時
    ，即得謂為已發覺；但此項對犯人之嫌疑，仍須有確切之根
    據得為合理之可疑者，始足當之，若單純主觀上之懷疑，要
    不得謂已發生嫌疑，最高法院著有72年度台上字第641 號判
    決可資參照。本件被告搶奪犯行之查獲經過，業經證人丁○
    ○○○到庭證稱：「…我看機車的車牌發現有變造情形，另
    一個同事記得在我們轄區前幾天發生1 件搶案，所涉及搶奪
    的機車車牌號碼，跟當時被告的車牌號碼只有差1 個號碼，
    我再看車牌，發現783 的號碼的「3 」部分，有曾經貼成8
    的痕跡，與搶案涉嫌車牌完全相同，我們依據察覺到被告的
    車牌號碼（包含已經撕下來的部分）及安全帽部分，與搶案
    的嫌疑人相符，合理懷疑被告涉及搶案，…後來我們將之前
    調閱的搶案監視畫面提示給被告看，我們有告知被告，搶奪
    的涉案機車車牌、搶奪嫌疑人的安全帽都跟被告的相符，跟
    被告婉轉講了很久，被告就承認了。」等語（見本院卷51頁
    ），是警員顯已有確切之根據合理懷疑被告涉及本件搶奪犯
    行，故被告縱然事後坦承犯行，亦屬自白，並無自首規定之
    適用，起訴意旨認此部分合於自首之規定，尚有未恰，附此
    敘明。審酌被告正值青壯不思勞力賺取生活資費，及騎車搶
    奪他人財物，二次變造車牌以圖掩飾，實屬不該，惟念被告
    犯後坦承犯行、態度良好，及酌以告訴人遭搶物品之價值，
    並檢察官求刑1 年8 月，略嫌過重等一切具體情狀，分別就
    被告所犯上開3 罪各量處如主文所示之刑，並定其應執行刑
    如主文所示。
據上論斷，應依刑事訴訟法第299 條第1 項前段、第273 條之1
第1 項、第284 條之1 、刑法第212 條、第216 條、第325 條第
1 項、第47條第1 項、第51條第5 款，刑法施行法第1 條之1 ，
判決如主文。
本案經檢察官甲○○到庭執行職務。
中    華    民    國    99    年    8     月    20    日
                  刑事第十一庭  法  官  陳億芳
以上正本證明與原本無異。
如不服本判決應於收受送達後10日內向本院提出上訴書狀，並應
敘述具體理由；如未敘述上訴理由者，應於上訴期間屆滿後20日
內向本院補提理由書（均須按他造當事人之人數附繕本）「切勿
逕送上級法院」。
中    華    民    國    99    年    8     月    23    日
                                書記官  林靜慧
中華民國刑法第216條
行使第 210 條至第 215 條之文書者，依偽造、變造文書或登載
不實事項或使登載不實事項之規定處斷。
中華民國刑法第212條
偽造、變造護照、旅券、免許證、特許證及關於品行、能力服務
或其他相類之證書、介紹書，足以生損害於公眾或他人者，處 1
年以下有期徒刑、拘役或 3 百元以下罰金。
中華民國刑法第325條
意圖為自己或第三人不法之所有，而搶奪他人之動產者，處 6
月以上 5 年以下有期徒刑。
因而致人於死者，處無期徒刑或 7 年以上有期徒刑，致重傷者
，處 3 年以上 10 年以下有期徒刑。
第 1 項之未遂犯罰之。

司法院資訊處製作；財團法人民間司法改革基金會備份。
